臺灣新竹地方法院刑事判決　　　　　　　　　　　　　九十一年度易字第二九六號
　　公　訴　人　臺灣新竹地方法院檢察署檢察官
　　被　　　告　乙○○
　　　　　　　　甲○○
　　　　　　　　萬人有限公司
　　　　　　　　代表人　丁○○
右列被告等因違反臺灣地區與大陸地區人民關係條例案件，經檢察官提起公訴（九十
年度偵字第四六三七號），本院判決如左：
    主  文
乙○○共同違反不得僱用大陸地區人民在臺灣地區從事未經許可之工作之規定，科罰
金新臺幣伍萬元，如易服勞役以新臺幣玖佰元即銀元佰元折算壹日。
甲○○共同違反不得僱用大陸地區人民在臺灣地區從事未經許可之工作之規定，科罰
金新臺幣萬元，如易服勞役以新臺幣玖佰元即銀元佰元折算壹日。
萬人有限公司其代表人、受僱人因執行業務違反不得僱用大陸地區人民在臺灣地區從
事未經許可之工作之規定，科罰金新臺幣伍萬元。
    事  實
一、乙○○為設於新竹市○○路○段二四三巷十之一號三樓萬人有限公司（以下稱萬
    人公司）之實際負責人，負責承包清潔工作，甲○○為萬人公司人事經理，其二
    人明知劉惠明為大陸地區人民，僅係獲准來臺灣地區探親，並未取得主管機關之
    在臺工作許可，猶於民國九十年一月間起（起訴書誤載為八十九年十二月），在
    科學園區旺宏電子公司工廠餐廳內，以月薪新臺幣（下同）一萬八千元之代價，
    僱用劉惠明在萬人公司所承包之位於科學園區內旺宏電子公司測試廠六樓，從事
    打掃清潔工作，嗣劉惠明於九十年二月十二日晚上十一時十五分，在新竹縣竹東
    鎮○○路○段四一九號麗晶汽車旅館內為警查獲，始循線查知上情。
二、案經新竹縣警察局竹東分局報請臺灣新竹地方法院檢察署檢察官偵查起訴。
    理  由
一、訊據被告乙○○及甲○○對於僱用大陸女子劉惠明之事實固不否認，惟矢口否認
    知悉劉惠明為大陸地區人民，被告乙○○辯稱：是我親自面試劉惠明，她拿一張
    戊○○之身分證影本來應徵，我確實不知道她是大陸女子，我們應徵時只要是四
    肢靈活就會錄用，她的薪水與臺灣人一樣云云；被告甲○○辯稱：我從八十五年
    到八十八年當人事經理，八十八年開始就從人事轉到會計，當會計經理，負責公
    司會計工作，沒有管人事，面試當天是老板乙○○僱用劉惠明的，劉惠明來應徵
    時我只請她等一下，並倒水給她喝，並非我面試的，是老板僱用劉惠明後拿身分
    證影本給我，我也不知道她是大陸女子云云。經查：證人即大陸地區女子劉惠明
    於警訊時證稱：「：：我去應徵時是一位女孩子來面試，而我不知道他叫什麼名
    字。我是拿我妹妹戊○○的身分證去萬人有限公司應徵。」、「（警方請甲○○
    至現場讓你指認，是否和你面試為同一人？）當時我去面試是李員，而邊邊是坐
    乙○○先生。」、「：：我之所以到萬人公司應徵是我在前一趟來臺灣的時候從
    臺灣發行的中國時報的夾報看見應徵清潔工的廣告，所以就照著上面的電話撥過
    去詢問，之後萬人公司就安排我面試。：：」、「（乙○○與甲○○兩人於何時
    得知你係大陸人士持居留證來臺探親？）就從我第二次到臺灣來時我又回到萬人
    公司上班，他們就知道我是大陸人士，沒有中華民國身分證，但是乙○○及甲○○兩人在知道實情後要我離開，但是我求他們讓我繼續工作，結果他們答應了。
    」（參偵查卷第十三頁背面、第十五頁背面、第十六頁背面及第十七頁背面）；
    另證人即與劉惠明一同遭查獲之萬人公司領班丙○○於警訊時證稱：「（你是否
    知道他是大陸人來臺探親？）我知道。但公司的資料她叫戊○○，不叫劉惠明。
    」、「（是誰僱用他到你公司上班？）是人事經理甲○○僱用她來公司上班。」
    （參偵查卷第二十一頁背面），其於本院訊問時亦證稱：我是公司領班，那位大
    陸女子是我旗下工人，我曾經問過她從何處來，她告我她從大陸來臺探親，因為
    她說話有口音，所以我當時知道她是大陸女子，被告甲○○當時是管我們的，去
    年（即九十年）二月時她是人事經理，戊○○如何告訴我我忘記了，但我知道是
    被告甲○○面試的，是否她僱用我不知道等語（參本院九十一年八月五日訊問筆
    錄），是被告乙○○係萬人公司老板當時一同參與面試、而被告甲○○亦係有權
    僱用員工之人應可認定；又衡情萬人公司旗下員工丙○○尚且因劉惠明口音不同
    於本地人而知悉劉惠明係大陸女子，被告乙○○及甲○○均自承明知劉惠明先前
    已在萬人公司工作數月而離職，本次係再度應徵，乙○○亦供稱劉惠明口音怪怪
    的，則其二人未曾質疑劉惠明之口音及何以工作數月即離職復又再度應徵復職等
    情，令人懷疑。再依一般雇主僱用員工之慣例，僱主必要求應徵工作者提出身分
    證明文件，以便查考身分、申辦勞保及扣繳所得稅等事宜，本件被告二人僱用劉
    惠明時，既懷疑其口音，且係再度復職，理應詳加查看劉惠明之身分證件，且依
    卷附劉惠明所提供之戊○○身分證影本其上出生年份已遭篡改，被告二人竟未加
    查看，即逕予僱用，顯與常情有違，應認證人劉惠明及丙○○所言為真實，此外
    ，復有戊○○身分證影本、萬人公司經濟部公司執照影本、營利事業登記證影本
    及國人入出境查詢表各一紙在卷可稽，被告乙○○辯稱不知劉惠明係大陸女子，
    被告甲○○辯稱無僱用權限云云，均不可採，本件事證明確，被告二人僱用未經
    許可之大陸人民工作之犯行，應堪認定。
二、核被告乙○○及甲○○所為，均係違反臺灣地區與大陸地區人民關係條例第十五
    條第四款不得僱用大陸地區人民在臺灣地區從事未經許可之工作之規定，應依同
    法第八十三條第一項規定論處；又被告乙○○當時係萬人公司實際負責人，因執
    行業務而犯同法第八十三條第一項之罪，是萬人公司應依同條第四項論處。被告
    乙○○與甲○○就前開犯行間，有犯意聯絡及行為分擔，為共同正犯。爰審酌被
    告乙○○、甲○○二人僱用大陸地區人民從事未經許可之工作，影響臺灣地區勞
    工就業之權益，而其等僱用人數僅一人、僱用時間為二個月餘，情節尚非嚴重，
    及其犯罪態度等一切情狀，各量處如主文所示之刑，並均諭知易服勞役之折算標
    準，並科萬人公司如主文第三項所示之罰金，以示懲儆。
據上論斷，應依刑事訴訟法第二百九十九條第一項前段，臺灣地區與大陸地區人民關
係條例第八十三條第一項、第四項，刑法第十一條前段、第二十八條、第四十二條第
二項，罰金罰鍰提高標準條例第二條，現行法規所定貨幣單位折算新臺幣條例第二條
，判決如主文。
本案經檢察官陳榮林到庭執行職務
中      華      民      國    九十一    年     十二     月    三十一    日
                                臺灣新竹地方法院刑事第一庭
                                        審判長法  官  賴  淑  敏
                                              法  官  彭  淑  苑
                                              法  官  楊麗  文
右正本證明與原本無異。
如不服本判決，應於判決送達後十日內向本院提出上訴狀( 應附繕本 )，上訴於
臺灣高等法院。
                                              書記官  陳  秀  子
中      華      民      國    九十一    年     十二     月    三十一    日
附錄本件犯罪引用法條：
臺灣地區與大陸地區人民關係條例第八十三條第一項、第四項
違反第十五條第四款或第五款規定者，處二年以下有期徒刑、拘役或科或併科新台幣
三十萬元以下罰金。
法人之代表人、法人或自然人之代理人、受僱人或其他從業人員，因執行業務犯前三
項之罪者，除處罰行為人外，對該法人或自然人並科以前三項所定之罰金。但法人之
代表人或自然人對於違反之發生，已盡力為防止行為者，不在此限。
